【裁判字號】    92,訴,51
【裁判日期】    950505
【裁判案由】    常業重利等
【裁判全文】
臺灣臺北地方法院刑事判決                92年度訴字第51號
    公  訴  人  臺灣臺北地方法院檢察署檢察官
    被      告  丙○○
    選任辯護人  林秉欣律師
上列被告因偽造文書等案件，經檢察官提起公訴（89年度偵字第
22902號、90年度偵字第19841號、91年度偵字第20491號），本
院判決如下：
    主    文
丙○○共同行使偽造私文書，足以生損害於公眾及他人，各處有
期徒刑月，如易科罰金，均以佰元折算壹日。偽造之「伊宏
股份有限公司」名義之各類所得扣繳暨免扣繳憑單、勞工保險卡
、在職證明書、「信佰利企業有限公司」名義之財政部台灣北區
國稅局各類所得扣繳暨免扣繳憑單、員工薪資證明、在職證明書
各壹張，均沒收。
    犯罪事實
一、丙○○於民國89年8月間，乙○○（另行審結）向丙○○表
    示可用不實之公司在職證明書、員工薪資證明及扣繳憑單等
    資料向銀行辦理信用貸款，但需支付貸得款項之一成作為佣
    金，丙○○因需款孔急而同意後，乙○○、丙○○、丁○○
    、甲○○（二人另行審結）乃共同基於行使偽造私文書、詐
    欺取財之犯意聯絡，先由丙○○交付身分證及印章予乙○○
    ，乙○○即指示知情之丁○○、甲○○製作不實之「伊宏股
    份有限公司」名義之各類所得扣繳暨免扣繳憑單、勞工保險
    卡、在職證明書，以及「信佰利企業有限公司」名義之財政
    部台灣北區國稅局各類所得扣繳暨免扣繳憑單、員工薪資證
    明、在職證明書後，乙○○復利用不知情之刻印業者偽刻之
    各該公司負責人及公司印章後蓋印於上開文件上，足以生損
    害於稅捐機關對於所得稅課徵之正確性以及各該公司，乙○○再將該資料交由丙○○向誠泰銀行士林分行申請信用貸款
    ，惟未貸款成功。
二、案經台北市政府警察局中正第二分局報告台灣台北地方法院
    檢察署檢察官偵查起訴。
    理    由
一、前揭事實，業據被告丙○○坦認屬實，經核與共同被告乙○○、丁○○、甲○○所述之情節相符，另被告丙○○向誠泰
    銀行士林分行申請信用貸款未貸款成功，亦有誠泰銀行回函
    在卷可稽，足見被告丙○○以及共同被告乙○○、丁○○、
    甲○○確實涉有共同行使偽造私文書、詐欺取財未遂，可資
    認定；另公訴意旨固認：共同被告丙○○亦向中國信託商業
    銀行士林分行、華僑商業銀行士林分行、玉山商業銀行營業
    部、菲律賓首都銀行申請信用貸款等情，但查：中國信託商
    業銀行士林分行、華僑商業銀行士林分行、玉山商業銀行營
    業部之回函並未有共同被告丙○○貸款之情形，而卷附資料
    中亦無菲律賓首都銀行申貸資料，是該部分犯罪事實無從證
    明，附此敘明；綜上所述，本件事證已臻明確，被告丙○○
    犯行堪予認定。
二、次按行為後法律有變更者，適用裁判時之法律，但裁判前之
    法律有利於行為人者，適用最有利於行為人之法律，刑法第
    2條第1項定有明文。查被告前開行為後，刑法第41條業於90
    年1月4日修正為「犯最重本刑為五年以下有期徒刑以下之刑
    之罪，而受六月以下有期徒刑或拘役之宣告，因身體、教育
    、職業、家庭之關係或其他正當事由，執行顯有困難者，得
    以一元以上三元以下折算一日，易科罰金。但確因不執行所
    宣告之刑，難收矯正之效或難以維持法秩序者，不在此限。
    」、「併合處罰之數罪，均有前項情形，其應執行之刑逾六
    月者，亦同。」，並於同年月10日公布施行，於同年月12日
    生效，是被告行為後法律已有變更，而比較新舊法之規定，
    以變更後之新法對被告有利，則依刑法第2條第1項前段之規
    定，自應適用新法即裁判時之刑法第41條第1項前段之規定
    ，合先敘明。
三、核被告丙○○所為係犯刑法第216條、第210條之行使偽造私
    文書罪、第339條第3項、第1項詐欺未遂罪。被告丙○○與
    共犯被告乙○○、丁○○、甲○○就行使偽造私文書罪、詐
    欺未遂罪間，有犯意之聯絡及行為之分擔，為共同正犯。被
    告丙○○共同利用不知情之刻印業者偽刻之各該公司負責人
    及公司印章之行為，係間接正犯。被告丙○○共同偽刻印章
    進而偽造印文之行為間有階段關係，偽刻印章之行為應為偽
    造印文之行為所吸收，偽造印文之行為為偽造私文書之部分
    行為，偽造私文書後復持以行使，偽造之低度行為為行使之
    高度行為所吸收，均不另論罪。被告丙○○所犯之行使偽造
    私文書罪、詐欺未遂罪二罪間，有方法結果之牽連關係，為
    牽連犯，應依刑法第55條之規定，從一重之行使偽造私文書
    罪處斷。爰審酌被告丙○○之犯罪動機、目的、犯罪時所受
    刺激、手段、生活狀況、品行、智識程度、犯罪所生之危險
    及損失、犯後之態度等一切情狀，量處如主文所示之刑，並
    均諭知易科罰金之折算標準，另偽造「伊宏股份有限公司」
    名義之各類所得扣繳暨免扣繳憑單、勞工保險卡、在職證明
    書、「信佰利企業有限公司」名義之財政部台灣北區國稅局
    各類所得扣繳暨免扣繳憑單、員工薪資證明、在職證明書各
    1張，為被告所有供前揭犯罪行為所用之物，應依刑法第38
    條第1項第2款之規定沒收之。至扣案其他之個人私章13枚、
    公司印鑑章14枚等物，尚無從認有與本件犯罪之關連，爰不
    為沒收之諭知，附此說明。
四、據上論斷，應依刑事訴訟法第273條之1第1項、第299條第1
    項前段，刑法第2條第1項前段、第28條、第216條、第210條
    、第339條第3項、第1項、第26條前段、修正後第41條第1項
    前段、第55條，第38條第1項第2款，罰金罰鍰提高標準條例
    第1條前段、第2條，判決如主文。
本案經檢察官鄭堤升到庭執行職務。
中    華    民    國    95    年    5     月    5     日
                  刑事第二庭          法  官  蘇嘉豐
以上正本證明與原本無異。
如不服本判決，應於判決送達後10日內向本院提出上訴狀（應抄
附繕本）。告訴人或被害人如對於本判決不服者，應具備理由請
求檢察官上訴，其上訴期間之計算係以檢察官收受判決正本之日
期為準。
                                      書記官  蘇靜紅
中    華    民    國    95    年    5     月    5     日
附錄本案論罪科刑所適用法條全文：
刑法第210條：
偽造、變造私文書，足以生損害於公眾或他人者，處5年以下有
期徒刑。
刑法第216條：
行使第210條至第215條之文書者，依偽造、變造文書或登載不實
事項或使登載不實事項之規定處斷。
刑法第339條
意圖為自己或第三人不法之所有，以詐術使人將本人或第三人之
物交付者，處5年以下有期徒刑、拘役或科或併科1千元以下罰金
以前項方法得財產上不法之利益或使第三人得之者，亦同。
前二項之未遂犯罰之。


司法院資訊處製作；財團法人民間司法改革基金會備份。
